【裁判字號】    90,上易,46
【裁判日期】    900330
【裁判案由】    恐嚇
【裁判全文】
臺灣高等法院臺南分院刑事判決             九十年度上易字第四十六號      Ｃ
      上  訴  人  臺灣嘉義地方法院檢察署檢察官
      被      告  乙  ○  ○
      選任辯護人  楊  漢  東
右上訴人因被告恐嚇案件，不服臺灣嘉義地方法院八十九年度易字第七八０號中華民
國八十九年十一月十三日第一審判決（起訴案號：臺灣嘉義地方法院檢察署八十九年
度偵字第三０五一號），提起上訴，本院判決如左：
      主      文
上訴駁回。
      理      由
一、公訴意旨略以：被告乙○○曾因犯殺人未遂及妨害自由二罪，經法院判處有期徒
    刑七年及有期徒刑五月確定，二罪接續於民國（下同）八十三年六月三日執行完
    畢，又曾因傷害罪經法院判處罰金五千元確定，已於八十九年三月十六日繳清罰
    金執行完畢（以上各罪於本案均不構成累犯），猶不知悔改。復因其家屬之土地
    參與自辦土地重劃，歷經多年無法如期完成，而與參與其事之人發生激烈爭執，
    並纏訟多年，進而懷疑係非土地所有權人之被害人丙○○、丁○○介入之故，而
    對被害人丙○○、丁○○心生不滿，乃基於概括犯意，連續於八十八年九月九日
    上午九時許，至嘉義市○○路二五五號大同商職校長室，在校長蔣鎰灃、老師甲○○、許昭仁、及被害人丙○○、丁○○面前，對被害人丙○○吼叫恫稱：「如
    果重劃不成，你跟丁○○都要負責，我知道你家住那裡，你如果介入土地重劃之
    事，我讓你不得安寧．．．」等語，致被害人丙○○、丁○○心生畏懼。又於同
    年十一月間某日，在該校會議室內，請「王先生」轉告被害人丁○○說：「要用
    針插丁○○之屁股，讓其驗不到傷」等語，「王先生」乃在被害人丙○○、丁○○面前轉述上揭話語，好意地請被害人丁○○多加防範，惟仍致被害人丁○○心
    生畏懼。又於八十八年十二月十二日下午九時許，打電話至被害人丙○○家裡，
    對被害人丙○○恫稱：「不見棺材不掉淚，你的家人準備收屍，你的早點店生意
    給我關閉，不要做了」等語，使被害人丙○○心生畏懼，致生危害於安全。案經
    嘉義縣警察局移送偵辦，因認被告涉犯有刑法第三百零五條第一項之恐嚇危害安
    全罪嫌云云。
二、按犯罪事實應依證據認定之，無證據不得推定其犯罪事實；又不能證明被告犯罪
    者，應諭知無罪之判決；刑事訴訟法第一百五十四條、第三百零一條第一項，分
    別定有明文。次按事實之認定應憑證據，如未能發現相當證據或證據不足以證明
    ，自不能以推測或擬制之方法，以為裁判基礎，亦經最高法院著有四十年台上字
    第八十六號判例在案。公訴人認被告涉犯有上開恐嚇危害安全之罪嫌，無非係以
    被害人丙○○之指述，及證人蔣鎰灃在警訊時、甲○○在警訊及偵查中之證詞等
    由為論據。惟訊據被告則矢口否認有何恐嚇危害安全之犯行，並辯稱：八十八年
    九月九日上午九時許，有請大同商職老師許昭仁引薦至該校校長室，請校長蔣鎰
    灃居中協調，拜託該校並非地主之二位老師，即被害人丙○○及丁○○不要介入
    土地重劃之事，當時其並未恐嚇被害人丙○○及丁○○，僅叫彼等不要插手土地
    重劃之事，而無說「要讓你不得安寧」之恐嚇言詞；另八十八年十一月間，亦未
    請「王先生」轉告被害人丁○○說「要用針插他的屁股」，更不知「王先生」為
    何人；至八十八年十二月十二日下午九時許，在仲介公司雖經老闆提供電話號碼
    ，有打電話予被害人丙○○，然於電話中並無說「不見棺材不掉淚，你的家人準
    備收屍，你的早點店生意給我關閉，不要做了」云云，僅請被害人丙○○不要再
    介入土地重劃事宜，經被害人丙○○回答已不再管土地重劃之事後，其即將電話
    掛斷等語。
三、經查被害人丙○○雖在原審偵審中，迭指被告有上開恐嚇致危害其安全之情事；
    另證人蔣鎰灃在警訊中及證人甲○○在警訊、偵查中、及本院調查時，雖亦均證
    稱被告確有於八十八年九月九日，在校長室為上開恐嚇之犯行。第以被害人之指
    訴，係以使被告受刑事訴追為目的，是其指訴是否與事實相符，仍應調查其他證
    據以資審認。卷查證人即大同商職校長蔣鎰灃在警訊時，雖曾證稱：「八十八年
    九月初開學不久，被告到我辦公室，當著我和丙○○老師的面，說你（丙○○）
    如果介入土地重劃之事，我讓你不得安寧」云云在卷；然嗣在原審卻改證稱：「
    被告是由許昭仁帶進來我的辦公室，被告說他要找丙○○，然後我就請丙○○過
    來，此時其他人就跟著進來，我們大同商職與土地重劃都沒有關係，我也不知道
    他來的目的，被告有無恐嚇丙○○，我是沒有聽清楚，因為當時我在泡茶，而且
    被告是講台語，我聽不大清楚，丙○○與被告在說而已，有聽到被告說如果有損
    失，就要丙○○負責，我不知道王先生是何人，我沒有聽到被告要王先生轉達什
    麼話」，繼經原審質問該證人於警訊時為何作不同陳述？亦證稱：「八十八年九
    月九日當天是有很多人在我辦公室，因為土地重劃的事情，不關我們的事，所以
    我們忘記了，事後由丙○○提醒我，我才知道有很多人在場」各等語，凡此有各
    該筆錄存卷足稽，已見該證人之證詞，先後供述不一而有瑕疵，難據為被告不利
    之證明。次參諸被害人丁○○在本院供稱：「八十八年九月九日上午，我有在校
    長室，被告有說這件事如不能解決，我要負責，至於其他講什麼話，我就不知道
    了，我認為他對我這樣講不是恐嚇，他對丙○○講什麼，我沒有聽清楚」等語，
    該被害人丁○○既同在案發現場，卻未能確切指明被告當時有為上開恐嚇之事，
    亦難輕據被告丙○○之指訴，即認被告有該恐嚇之犯行，否則二被害人豈有未能
    一致之供述。再參諸證人即大同商職老師許昭仁在原審證稱：「我與被告同為新
    港人，因為被告想找校長，我就帶他去校長辦公室，我是大同商職的老師，時間
    是八十八年九月九日，甲○○、丙○○、丁○○三位老師是後來才進去的，我沒
    有聽到被告恐嚇丙○○，我進去時甲○○、丙○○已經在裡面了，當天是被告要
    找校長請校長告訴丙○○不要再管這件土地的事情，看到甲○○時被告就請甲○○留下來把事情講清楚，甲○○跟被告都是地主，為了土地重劃的事情有糾紛，
    丙○○幫甲○○介紹律師，當天校長只是瞭解而已，當時甲○○、丙○○看到我
    帶被告進校長室就先離開，離開後丁○○過一段時間才進來，八十八年十一月是
    被告與七、八名地主在法院開完庭後，又去學校的會議室找校長，我不知道有沒
    有這位王先生的人，我當天進進出出會議室，八十八年十二月十二日被告打電話
    給丙○○的事情我不知道」各等語，證人許昭仁與被告為同鄉，與被害人丙○○
    、丁○○為學校同事，應無故意偏袒或誣陷一方之必要，該證人之證詞應較客觀
    而堪採信，益足證被告無於校長室為上開恐嚇之事實。至證人甲○○因與被告同
    為土地重劃之地主，利害衝突對立，所為證詞難免偏頗，而難期其客觀，且亦與
    前揭事證有所扞挌，亦不足輕採為被告有在校長室為恐嚇事實之認定。至被告前
    揭被訴另於八十八年十一月間、及十二月十二日之恐嚇犯行，因遍閱全卷僅有無
    證據力之傳聞證據，而無積極確切之證據證明該情，自難徒依被害人丙○○片面
    之指訴，遽為被告之不利認定。又公訴人以被告曾有殺人未遂、妨害自由及傷害
    等暴力罪行前科，推論被告個性暴戾，面對其所懷疑怨懟之人較易動怒，應有被
    害人丙○○指訴之恐嚇犯行乙節。因被告上開所犯傷害罪，係於六十八年間尚為
    少年之時所犯，而殺人未遂及妨害自由二罪，則分別係於七十四、七十五年間所
    犯，距本案發生日均已逾十年，此有其刑案資料查註紀錄表附於偵查卷可佐，如
    今其已成家立業並步入中年，亦有戶籍謄本一份附於偵查卷足參，若再以被告於
    少年血氣方剛時所犯之過錯，進而推論被告必有本件恐嚇之犯行，則無異否定受
    刑人更新之機會？遑論犯罪應依確切證據認定之，是亦不得以此推測擬制之方法
    ，而遽入被告以恐嚇危害安全之罪刑。
四、綜上各情，參互觀之，足認被告所辯，尚非不得採信，此外復查無其他積極證據
    ，足證被告有何公訴意旨所指之犯行，本件不能證明被告犯罪。原審為此依刑事
    訴訟法第三百零一條第一項規定，諭知被告無罪，經核並無不合。檢察官仍執陳
    詞指摘原判決不當，為無理由，應予駁回。
五、據上論斷，應依刑事訴訟法第三百六十八條，判決如主文。
本案經檢察官林炎昇到庭執行職務。
中    華    民    國      九十      年      三      月      三十        日
                                  臺灣高等法院臺南分院刑事第二庭
                                      審判長法官  游    明    仁
                                            法官  蘇    重    信
                                            法官  林    永    茂
右正本證明與原本無異。
不得上訴。
                                      法院書記官  楊    清    旺
中    華    民    國      九十      年      四      月     二           日


司法院資訊處製作；財團法人民間司法改革基金會備份。
